臺灣高等法院臺南分院刑事判決　　　　　　 九十三年度重上更(一)字第四一七號 Ｃ
　　　上　訴　人
　　　即　被　告　壬　○　○
　　　選任辯護人　林　國　明
右上訴人即被告因建築法等案件，不服臺灣臺南地方法院八十六年度訴字第一九○九
號中華民國八十八年二月十日第一審判決（起訴案號：臺灣臺南地方法院檢察署八十
六年度偵字第一０八八六、一０九六一、一一四一六、一四０九０號，及移
八十六年度偵字第一四五一八號），提起上訴，判決後經最高法院第一次發回更審，
本院判決如左：
      主      文
原判決關於壬○○部分撤銷。
壬○○有供營業使用事實之建築物使用人，違反有關維護建築物合法使用與其構造及
設備安全規定致人於死，處有期徒刑壹年捌月。
      事      實
一、壬○○為經營「茶匠茶坊」餐飲業之負責人，為從事業務之人。於民國（下同）
    八十五年十月二十一日起，向徠安企業股份有限公司（下稱徠安公司）承租座落
    台南市○○路一一一號建物一樓及地下室經營上開餐飲業，因徠安公司之前已於
    該建物一樓右側增建有違章鐵皮屋一間，作為承租人之廚房使用而阻塞該大樓戶
    外逃生梯之出口，故於該鐵皮屋內開闢一道木門使與戶外逃生樓梯得以穿過該木
    門之方式與大樓外馬路相通，壬○○承租該址營業，本應注意維護該建築物之防
    火避難設施合法使用與其構造及設備安全，除應將該大樓一樓右側原有之違建鐵
    皮屋廚房內沿戶外樓梯由二樓通往一樓之木門與安全梯保持暢通，使營業處所防
    火避難設施週全外，並應注意其內部裝修材料應符合防火安全規定，依其經營餐
    飲業多年並無不能注意之情事，竟疏於注意，不僅未於內部裝修選用合於防火之
    材料，且該鐵皮屋之設置仍有避難層出入口、安全梯皆封閉或阻塞等情，迭經消
    防檢查人員告知不得無照營業、違規使用，屋主依租約亦告知應拆除違建之廚房
    ，使出入口之木門及安全梯保持暢通等情，竟為營業續使用該違建鐵皮屋廚房而
    將該出入口之木門（沿戶外樓梯由二樓往一樓方向）暨安全梯封閉。適於八十六
    年八月二十一日上午十時三十分許，「茶匠茶坊」在地下一樓營業廳因電線走火
    引發火災，火勢迅速擴張並延燒至二樓，一時濃煙密佈，二樓媚婷峰美容股份有
    限公司（又稱媚登峰美容中心，下稱媚婷峰）人員及在場消費顧客見狀四處覓逃
    ，部分媚婷峰員工及顧客由二樓後門之防火安全門奔出並攀過矮牆逃出戶外獲救
    ，部分顧客則自二樓後門防火逃生門循正常逃生方向沿戶外樓梯往一樓方向逃生
    ，因上開違建廚房之木門暨安全梯封閉，致遭煙燻昏倒於木門前，部分逃生人員
    亦因通往一樓因受阻而困於二樓防火逃生梯附近（媚婷峰屋內），俱遭燻昏倒地
    不省人事；嗣警方人員據報後，到達現場展開滅火救人，計拖救出俱已昏迷之女
    性受難者十八人送醫急救，同年八月二十二日凌晨零時十五分許、九月一日下午
    七時許、十月二十四日凌晨三時三十分許受難者中徐櫻芳（媚婷峰員工）、卓珠
    麗（顧客）、鄭素碧（媚婷峰員工）相繼不治死亡，餘受難者中申○○受有心肺
    衰竭、併有肺炎、泌尿道感染及吸入性灼傷，導致腦部缺氧性病變，意識功能重
    度障礙之重大難治傷害；未○○受有心肺衰竭，嗣為呼吸功能檢驗中度功能障礙
    之重大難治傷害，其餘獲救十三人受傷，名單詳如附表所示（傷害均未據告訴）
    ，並燒燬現供人使用之建築物地下室、一、二樓部分燒燬（大樓二樓以上只樓梯
    間附近及靠樓梯間部分燒損，其餘未受火災波及）造成重大財物損失，致生公共
    危險。
二、案經台南市政府移送及台灣台南地方法院檢察署檢察官自動檢舉偵查起訴暨移送
    併辦。
      理      由
一、上訴人即被告壬○○（下稱被告）固坦承有於右揭時、地向徠安公司承租座落台
    南市○○路一一一號一樓及地下室經營「茶匠茶坊」餐飲業，將大樓一樓右側原
    有之違建鐵皮屋廚房，仍作為廚房使用暨發生如事實欄之失火災情等情，且有房
    屋租賃契約及現場照片暨火災現場勘查紀錄暨燃燒後狀況附卷足憑（見偵查卷一
    ０九六一號卷二第三三頁）。惟否認有何違反建築法及失火犯行，辯稱：原審事
    實認定錯誤，並非全為伊的錯誤，煙如何冒出伊不清楚，伊並未將逃生梯木門封
    死，且之前安全檢查時都說沒有問題；本件所以發生致死及致重傷，據鑑識人員
    陳述，有兩個起火點，火災發生之原因，應為人為縱火可能性較大，且上面死傷
    ，與伊之木門是否上鎖無涉云云。
二、經查：
（一）右揭事實有關「茶匠茶坊」地下一樓營業廳發生火災，火勢迅速擴張並延燒至
      二樓，一時濃煙密佈，如附表之被害人等十八人，因自二樓防火逃生門循正常
      逃生方向沿戶外逃生樓梯往一樓方向逃生，因上開違建廚房之木門暨安全梯封
      閉，致遭煙燻昏倒於木門前，部分逃生人員則因通往一樓受阻於二樓防火逃生
      梯附近（媚婷峰屋內），亦俱遭燻昏倒地不省人事；嗣警方人員據報後，到達
      現場展開滅火救人，計拖救出如附表俱已昏迷之女性受難者十八人送醫急救，
      其中被害人徐櫻芳、卓珠麗、鄭素碧三人死亡及如事實欄所示申○○、未○○
      等受重傷，餘如附表十三人受輕傷害等情，已據被告於偵查中坦承係伊使用上
      開違建之廚房，且經屋主丙○○告知應將上開戶外二樓通往一樓廚房木門之出
      入口暨安全梯保持暢通，並將違建拆除等情（見偵查卷一０八八六號第三五頁
      背面、台南市警察局刑案現場紀錄照片卷編號五八、編號六七照片），且茶匠
      茶坊一樓上半部天花板、木板裝潢等呈現較嚴重燒損，下半部則較輕微，又茶
      坊通風管道、樓梯間、冷氣間管道等亦呈現較嚴重燒損；茶坊地下室東側第二
      包廂門口附近天花板、木板隔間裝潢等呈現較嚴重燒損，地下室之西側、北側
      、南側只輕微燒損，建築物二樓以上只樓梯間附近及靠樓梯間部分呈現較嚴重
      燒損，其餘部分則未受火災波及等情，有台南市警察局火災調查報告書可據（
      見偵查一０九六一號卷二第三三頁），復有被告所僱用之員工即吳淑媛、蔡瑞
      文、劉心枚等於警訊中證述上開火災情節大致相符（見相驗卷第一一七０號第
      九頁、第十二頁、第十四頁），並有在場目擊並參與救火之證人金瑞光於警訊
      中證實無訛，核與上開被害人家屬辛○○、戊○○等人於警訊及偵查中指訴相
      符（同上相驗卷第十七頁、相驗卷第一二四四號第六頁、相驗卷第一四七八號
      第五頁），復經台灣台南地方法院檢察署檢察官督同法醫師、檢驗員相驗屍體
      屬實，製有勘驗筆錄、相驗屍體證明書、驗斷書可憑，及經原審勘驗現場屬實
      ，有勘驗筆錄可按。被害人申○○、未○○因此而受有如事實欄重大難治之重
      傷（見原審卷第六五頁至第六七頁），其餘傷者因而受輕度傷害，並有其等中
      寅○○、癸○○等傷患就醫情形資料表、媚婷峰美容股份有限公司於原審有關
      賠償如附表被害人暨家屬等之協議書在卷足憑（見原審卷第一０一頁至一二八
      頁、第二九八頁至第三五七頁，傷害部分均未據告訴）。
（二）按建築法第九十一條第二項規定有營業使用事實之建築物，其使用人違反第七
      十七條第一項有關維護建築物（防火避難設施）合法使用與其構造及設備安全
      規定，致人於死或重傷者，即構成該罪。且該建築法之立法目的，乃為實施建
      築管理，以維護公共安全等，本法屬行為人之積極主動注意義務，並非消極被
      動之注意責任，故無待主管機關提出告發或取締後始負維護改善之義務，被告
      自不得任意藉口已經過檢查而卸責。被告於右揭時、地承租上開建物一樓及地
      下室經營上開餐飲業，理應注意維護建築物（防火避難設施）合法使用與其構
      造及設備安全規定，將上開大樓一樓右側原有之違建鐵皮屋廚房沿戶外二樓通
      往一樓之木門及安全梯保持暢通，使營業處所防火避難設施週全，詎壬○○承
      租後仍疏未注意有內部裝修材料不符、避難層（二樓至一樓）出入口、安全梯
      皆封閉或阻塞等情，且迭經消防檢查人員告知不得無照營業、違規使用，暨屋
      主丙○○告知應依租約拆除違建之廚房等，又無不能注意情事，竟為營業續使
      用該違建鐵皮屋廚房將該上開出入口暨安全梯封阻，致肇致本件不幸，參以該
      茶坊屋內設計竟有「內部裝修材料不符」、「避難層出入口封閉或阻塞」、「
      安全梯封閉或阻塞」等違反維護防火避難設施之情況，此有建築防火避難設施
      與設備安全檢（複）查報告書影本附卷可按（參八十六年度偵字第一○九六一
      號卷一第二五頁）。足證被告經營餐飲業，為從事業務之人，承租上址時，仍
      疏未注意維護安全並維護建築物（防火避難設施）合法使用與其構造及設備安
      全規定，致火勢迅速延燒，造成徐櫻芳、卓珠麗、鄭素碧之三人死亡及附表所
      示申○○、未○○受如事實欄之重傷、其餘獲救之十三人受輕傷害，被告顯有
      過失及致生公共危險甚明。其過失行為與被害人徐櫻芳等三人之死亡、申○○
      等二人重傷害間均具有相當因果關係。被告雖提出台南市警察局消防第二分隊
      於八十六年八月二十三日（案發後）之報告，認「茶匠茶坊」之消防安全設備
      均依規定設置云云（見八十六年偵字第一０九六一號卷二第一頁），尚屬斷章
      取義，所為辯解，無非事後畏罪卸責之詞，並無足採。
（三）再查右揭地點之起火原因，固據內政部消防署火災勘查報告指稱：本件起火原
      因以人為因素造成之可能性較大云云，而排除茶匠茶坊電線走火之可能。然火
      災原因之鑑定，除參酌物證之外，更應就人證為相當之審酌。此依台南市火災
      鑑定委員會火災原因鑑定書認定：「二、起火處所研判：消防署雖認兩地（「
      茶匠茶坊」地下室東側第二包廂門口附近為一起火點，媚婷峰美容中心通往二
      樓樓梯間之轉角及平台處亦有一個起火點）起火點不相連貫，但本次鑑定委員
      會及警大陳金蓮教授一致認為以該地下室一處起火點之可能較大．．．。三、
      起火原因研判：．．．警大陳金蓮教授認『地下室東側第二包廂附近處，若有
      縱火加速劑存在，該起火處附近地板應有嚴重之燃燒，然而事實上地下室起火
      處附近地毯、地板未受到嚴重之燃燒情形。』，『就電器方面，地下室之嵌燈
      裝設一連串且複雜，皆用串接式絞接一起，且其空氣濾清器亦與嵌燈線絞接一
      起，又於地下室東側第二包廂前上方天花板附近，發現有一電線短路熔痕。且
      地下室南側電源總開關有呈跳脫狀態，顯示火災當時線路是呈現通電狀態。』
      ．．．內政部消防署以人為因素之可能性無法排除，但本次鑑定委員會及警大
      陳金蓮教授對其可能性均持保留態度，則仍以不排除有電力引火之可能。」此
      有八十六年十月十三日警消字第四００四九號台南市火災鑑定委員會火災原因
      鑑定書乙紙在卷足憑（見偵查第一０九六一號卷二第二五頁）；又據原審於八
      十七年二月十三日至火災現場勘驗：鑑定人廖茂為稱：「地下室部分起火點，
      疑似包廂門口，屋頂有明顯燒焦痕跡，天花板附近電線斷裂，可能是通電中短
      路造成。」；參以「茶匠茶坊」之工讀生蔡瑞文、吳淑媛之證述，可知火災發
      生時媚婷峰之人員尚得由通往二樓樓梯間之轉角至大門口進出，則媚婷峰公司
      通往二樓樓梯間轉角應尚未起火燃燒，火災之起火點僅有一處較為可採。再佐
      以「茶匠茶坊」工讀生蔡瑞文、劉心枚證稱：「火災現場無客人只有我們三人
      （吳淑媛、蔡瑞文、劉心枚）員工在場，無發現可疑人事物。」（見偵查第一
      ０九六一號卷二第四三頁起至第五一頁），起火點既僅有一處，而火災發生時
      「茶匠茶坊」尚未開始營業，僅員工三人在場，並無發現可疑人在場，參以「
      茶匠茶坊」之工讀生均證稱煙味及濃煙，係來自冷氣上方天花板等情（見同上
      卷第四七頁末行），足認本件之起火原因應為電力走火，並非人為放火。被告
      所為上開辯解，尚無確證以實其說，不足採信。
（四）又本件火災發生時，據「茶匠茶坊」店員吳淑媛於八十六年八月二十五日第一
      次警訊時稱：「茶匠茶坊九時開始營業，火警當日是我先到，我到店時先開一
      樓電源總開關，再開冷氣開關。」（見偵查卷第一０九六一號卷二第四七頁背
      面），被告於原審八十七年四月二十日調查時辯稱火警發生時尚未使用冷氣云
      云（見原審卷第一七一頁），顯與事實不符，復參以警大教授陳金蓮證稱：「
      茶匠茶坊」之用電複雜，且多以絞接方式串連等語，被告承租該處之後作為餐
      飲營業之用，當知用電，應需謹慎，而該茶坊又為木板隔間裝潢及許多易燃擺
      飾，且分別於八十六年二月、四月、六月之台南市警察局消防警察隊之違規行
      業報表中，「茶匠茶坊」亦均因使用範圍（原係大樓辦公室）超出原核准範圍
      而被查報（見同上卷第九頁、第十一頁、第十四頁）。
（五）又被告係於右揭時間，向徠安公司承租上址一樓及地下室經營上開餐飲業，為
      營業續使用上開之違建鐵皮屋廚房，業據屋主丙○○於偵查中指訴甚詳，被告
      亦於偵查中直承現場違建廚房是以前（前手）留下來，已如上述，並有被告與
      屋主丙○○間、暨屋主與前承租人（茶匠茶葉行成功分店）間之房屋租賃契約
      書、七十七年間之爵士餐廳營利事業登記證等在卷可稽（見同上卷第四頁至第
      七頁、第十八頁、第二七頁背面），且有證人許玉幸於偵查中供述現場後門逃
      生出口被茶匠店違章蓋廚房（指供餐飲業之用）等情甚詳（見相驗卷第一一七
      ０號第二十頁背面），證人即台南市警察局消防隊員楊文正亦於偵查中陳稱：
      茶匠茶坊在八十五年三月二十六日即被發現無營利登記證及使用用途不符，原
      核准是辦公室用途，伊等檢查時，他們安全門是符合規定，據現場救火人員說
      二樓通往一樓安全門被綁死，這是檢查完才做的，現場一、二樓均是違規營業
      ，因用途不符，不能請領營業執照，因一樓辦公用途被（茶匠）變為餐廳（販
      賣冷飲及西餐），二樓是餐廳，變更為瘦身美容等情（見相驗卷第一一七０號
      第二三頁），至證人卯○○於本院更審時到庭作證稱伊原為被告之員工暨與被
      告已離婚之妻弟弟，於被告承接時即有上開鐵皮屋餐廳存在，前手也是經營同
      一型態，伊等連菜單都沒有更改等情，證人酉○○亦於本院更審時亦直陳伊曾
      維修被告前手之空調，當時鐵皮屋已存在等情（見本院九十三年十二月八日審
      判筆錄第四頁至第九頁），足見上開火災地點原即有餐飲業存在無訛。惟上開
      維護防火避難設施合法使用及構造安全之義務，不因前手闢建使用過後，即可
      以免除，被告承租後，仍應注意積極維護並使其暢通無阻。
（六）又被害人即為火災現場二樓顧客之洪俐雯於偵查中指訴陳明：伊往後門逃生，
      二樓後門防火門有打開，在前面第一位喊一樓的門被鎖住，無法下去一樓，伊
      那時在一樓和二樓樓梯間，有幾人在防火門內，而大部分人已在二樓後門與一
      樓樓梯間，當時濃煙很多，伊等沒地方躲，四週都看不清楚，後來伊是在二樓
      與一樓階梯間被消防人員沿廚房屋頂救出來，伊受嗆傷等語（見相驗卷第一一
      七０號第三十頁背面）；被害人即二樓之媚登峰顧客午○○亦於偵查中指訴：
      伊隨大夥跑到二樓後面，打開逃生門沿階梯發現通往一樓的門被鎖住，此時濃
      煙很大，四週看不清，受到嗆傷，被消防人員由二樓窗戶沿一樓廚房屋頂抬救
      出來（見同上卷第三一頁）；即現場救火之義消第四中隊隊員即證人許榮明，
      亦於偵查中證述：伊到現場時二樓防火逃生門已打開，而門外堆了很多東西，
      伊救出的被害人都是躺在二樓逃生門內擠成一堆，．．等語（見同上卷第三三
      頁）；被害人即媚婷峰之顧客乙○於偵查中亦指訴：伊跟著大夥往安全門方向
      逃跑，剛開始安全門打不開，那時四週都是濃煙，看不清楚，停電了，突然門
      打開了，光線進來，伊就努力往有光線地方跑，伊記得安全門外有東西堆放，
      伊就翻牆過去到鐵皮屋頂上，附近的人拿樓梯讓伊爬下來，伊的腳有受一點傷
      ，可能翻牆被東西刮到成Ｌ型割傷，．．其他人不敢翻牆就被困在當場等情（
      見同上卷第三四頁）；媚婷峰之店長許玉幸又於偵查中陳稱：二樓往一樓的防
      火樓梯木門內是茶匠茶坊鎖的。他們蓋違建做廚房使用，．．當時二樓的防火
      門是伊等用手推開，但二樓往一樓的樓梯門是茶匠茶坊用鐵絲將門綁死，當時
      只有五人翻牆逃出，其餘被困在現場等語（見同上卷第三五頁）；又稱：伊等
      於八十五年二月在成功店開始營業，那時茶匠茶坊已營業，當時伊等發現室外
      逃生樓梯被木門封死，當時有立刻將情形告知老闆（指媚婷峰）莊雅清，並立
      刻要求茶匠將該木門不能封死，但茶匠都沒處理。伊先後向茶匠（服務生）抗
      議請轉告老闆有四、五次，但一直未獲處理，無法進出等語（見同上卷第八七
      頁）。又現場參與搶救之台南市消防隊直屬分隊分隊長即證人謝榮仁於偵查中
      亦供證稱：伊是從違建鐵皮屋架梯爬上去，有自鐵皮屋頂接駁二名傷者後爬過
      矮牆，再接駁一些傷者，往左看有看到四位傷者躺在二樓往一樓屋外逃生梯轉
      角木門前，那四人（均女性）都陷入昏迷等情；另現場搶救之台南消防隊第三
      中隊隊員即證人莊金生亦於偵查中陳稱：伊到現場，有看到三位逃生者已跑到
      茶匠違建鐵皮屋上面，伊跟著爬上該鐵皮屋頂，翻過矮牆，那時發現二樓安全
      門打開，有一堆人擠在門口，那時濃煙已有，但不很多，視線清楚，那時擠在
      安全門的那堆人中只有一位用手拿毛巾摀住嘴，其餘均昏迷，伊記得拉四人出
      來，隨後消防人員趕到協助將昏迷的人救出，這時濃煙就密布，其他的事伊記
      不清楚等語（見偵查卷第一０八八六頁第五一頁、第五二頁）；顯見被害人所
      述逃生受阻之情形大致相符暨當時搶救之消防人員均非依正常方式出入，當時
      沿戶外由二樓通往一樓之木門、安全梯皆為茶匠茶坊之違建廚房封閉，確無法
      供火場逃生之人自二樓往一樓疏散使用，被告此部分所為辯解伊無綁上鐵絲，
      使避難層出入口、安全梯皆封閉或阻塞云云，並無足採信。證人莊金生雖於本
      院上訴審時稱當時安全門有打開，但有無堵住伊不清楚等語，證人許展輝於本
      院上訴審時亦稱如果走出安全門是可以翻越女兒牆到隔壁房子屋頂等語（見本
      院上訴卷一第一一三頁至第一一五頁），彼等所述或因救人第一，不清楚地形
      ，不知有無堵住或稱火場內之人係爬到隔壁屋頂逃出，究非由正常路徑等情，
      尚難據以認係有利被告之證詞。證人許玉幸、許秋梅等雖亦同於本院上訴審時
      到庭陳稱伊被後面的人推擠以致衝開安全門，我就翻越安全門對面之女兒牆跳
      到一樓廚房屋頂，順著鐵架到對面之一樓屋頂逃生云云，亦非由「茶匠茶坊」
      之違建廚房門暨安全梯之正常出入，亦均不足為有利被告之證明，反適足以認
      定係不利被告之證據甚明。
（七）綜上所述，被告上開所辯顯係卸責之詞，委不足採，本件事證已臻明確，被告
      之犯行洵堪認定，應予依法論科。
三、按建築物所有權人、使用人應維護建築物合法使用與其構造及設備安全，建築法
    第七十七條第一項定有明文。被告為「茶匠茶坊」餐飲業之負責人，為從事業務
    之人，違反上開規定，失火燒燬上開供人使用之建築物（房屋），致生公共危險
    並致如附表之徐櫻芳等人死亡、申○○等人重傷害等情，核被告所為，違反建築
    法第七十七條第一項之規定部分，應論以同法九十一條第二項之致人於死罪及致
    重傷罪、暨刑法第一百七十三條第二項失火燒燬現供人使用之建築物罪、同法第
    二百七十六條第二項業務過失致人於死罪、第二百八十四條第二項後段之業務過
    失致重傷罪。被告以一行為而觸犯上開多項罪名，為想像競合犯，應從一重之建
築法第九十一條第二項之致人於死罪處斷。公訴人漏未就上開建築法第九十一條
    第二項之致重傷罪及刑法第二百八十四條第二項後段之業務過失致重傷罪論述，
    惟因與上開論罪科刑部分，有想像競合犯之裁判上一罪之關係，本院爰本於審判
    上不可分之原則，一併審酌，合併說明。
四、原審予以論罪科刑，固非無見，惟查（一）被告係於承租後仍疏未注意有內部裝
    修材料不符、避難層出入口、安全梯皆封閉或阻塞，違反有關應維護建築物（防
    火避難設施）合法使用與其構造及設備安全積極義務之規定，原判決誤認被告承
    租後始將上開大樓一樓右側原有之違建鐵皮屋，違法闢建為廚房供營業使用云云
    ，與上開調查結果之事實不符，已有未洽；（二）被害人申○○、未○○受何等
    之重大難治之傷害，原判決亦未釐清，載明於事實欄內，亦有未合；檢察官漏未
    論述被告應就被害人申○○、未○○部分應負擔之建築法第九十一條第二項之致
    重傷罪及刑法第二百八十四條第二項後段之業務過失致重傷害罪之刑責，詎原判
    決亦漏未論究，尚有未洽。被告上訴意旨猶執前詞否認犯罪雖不足採，惟原判決
    關於被告部分既有可議之處，無從維持，自應由本院將原判決關於被告部分撤銷
    改判。爰審酌被告壬○○為經營餐廳業，嚴重疏未注意安全措施，以防災害之發
    生，而釀成本件重大災害，且因而造成人員傷亡及財物損害，又尚未與被害人達
    成和解等一切情狀，量處如主文第二項所示之刑，以示懲儆。
據上論斷，應依刑事訴訟法第三百六十九條第一項前段、第三百六十四條、第二百九
十九條第一項前段，建築法第九十一條第二項，刑法第十一條前段、第二百七十六條
第二項、第一百七十三條第二項、第二百八十四條第二項後段、第五十五條，罰金罰
鍰提高標準條例第一條前段，判決如主文。
本案經檢察官曾銘芳到庭執行職務。
中    華    民    國      九十四      年      一      月      十九      日
                                  臺灣高等法院臺南分院刑事第二庭
                                      審判長法官  葉    居    正
                                            法官  李    文    福
                                            法官  莊    俊    華
右正本證明與原本無異。
如不服本判決，應於判決送達後十日內向本院提出上訴狀，其未敘述理由者並應於提
出上訴狀後十日內向本院補提理由書（應附繕本)。
                                      法院書記官  廖    明    娟
中    華    民    國      九十四      年      一      月      二十一    日
附錄法條：
刑法第一百七十三條第二項：
放火燒燬現供人使用之住宅或現有人所在之建築物、礦坑、火車、電車或其他供水、
陸、空公眾運輸之舟、車、航空機者，處無期徒刑或七年以上有期徒刑。
失火燒燬前項之物者，處一年以下有期徒刑、拘役或五百元以下罰金。
刑法二百七十六條第二項：
因過失致人於死者，處二年以下有期徒刑、拘役或二千元以下罰金。
從事業務之人，因業務上之過失犯前項之罪者，處五年以下有期徒刑或拘役，得併科
三千元以下罰金。
建築法第九十一條：
有左列情形之一者，處建築物所有權人、使用人、機械遊樂設施之經營者新臺幣六萬
元以上三十萬元以下罰鍰，並限期改善或補辦手續，屆期仍未改善或補辦手續而繼續
使用者，得連續處罰，並限期停止其使用。必要時，並停止供水供電、封閉或命其於
期限內自行拆除，恢復原狀或強制拆除：
一  違反第七十三條第二項規定，未經核准變更使用擅自使用建築物者。
二  未依第七十七條第一項規定維護建築物合法使用與其構造及設備安全者。（以下
    尚有八款省略）
有供營業使用事實之建築物，其所有權人、使用人違反第七十七條第一項有關維護建
築物合法使用與其構造及設備安全規定致人於死者，處一年以上七年以下有期徒刑，
得併科新臺幣一百萬元以上五百萬元以下罰金；致重傷者，處六個月以上五年以下有
期徒刑，得併科新臺幣五十萬元以上二百五十萬元以下罰鍰。
附表
一、死亡
（一）、鄭素碧（見相驗卷第一四七八號第七頁）、（二）、卓珠麗（見相驗卷第一
        二四四號第八頁）、（三）、徐櫻芳（見相驗卷第一一七０號第二四頁、第
        六一頁）。
二、輕、重傷：（一）申○○、未○○（以上二人均重傷，詳如原審卷第六五頁至第
    六七頁）、（二）辰○○、甲○○、丁○○、子○○、己○○、巳○○、寅○○
    、丑○○、庚○○、癸○○、洪俐雯、薛惠琪、乙○均輕傷（見原審卷第二九九
    頁）。
